【裁判字號】    95,交聲,72
【裁判日期】    950525
【裁判案由】    聲明異議
【裁判全文】
臺灣嘉義地方法院交通事件裁定          95年度交聲字第72號
原處分機關  交通部公路總局嘉義市監理站
異  議  人  甲○○
上列受處分人因違反道路交通管理處罰條例案件，對於原處分機
關即交通部公路總局嘉義區監理所嘉義市監理站中華民國九十五
年三月十日所為之處分（嘉監義裁字第裁七六－Ｚ000000
00號裁決書）聲明異議，本院裁定如下：
    主  文
異議駁回。
    理  由
一、本件聲明異議意旨略以：異議人甲○○於民國九十五年一月
    十九日駕駛車牌號碼ＨＢ－二四七七號自用小客車，途經國
    道三號高速公路南下三四六公里處，未見有注意速限之警告
    標誌，突見交通警察大聲吹哨並猛搖紅旗，當時異議人行駛
    內側車道，前方及右前方均有他車，異議人不確定交通警察
    指示何車，乃停車受檢，交通警察即稱異議人時速一百二十
    四公里，並顯示雷射測速資料，因異議人一路均特別注意速
    限，故認為前開測速資料極可能為前面二車其中一車之資料
    ，乃拒絕在違規紅單上簽名，而警員僅憑目測對數輛並行車
    輛測速，如何確認哪一輛車違規，且交通警員突然要求駕駛
    人停車受檢，若造成駕駛人慌亂，甚至發生車禍，何人負責
    ，是原處分不當，爰請求撤銷原裁決，另為適當之處理等語
    。
二、按汽車行駛於高速公路或設站管制之道路，而不遵管制之規
    定者，處汽車駕駛人新臺幣（下同）三千元以上六千元以下
    罰鍰，並記違規點數一點；汽車行駛高速公路，應依速限標
    誌指示，道路交通管理處罰條例第三十三條第一項、第六十
    三條第一項第一款、高速公路交通管制規則第五條分別定有
    明文。
三、經查：
  (一)本件異議人於上開時間，駕駛上開自用小客車行經該路段，
    並經警員攔下告知超速違規一情，為異議人自承在卷，至異
    議人是否超速，及有無測速其他車輛而誤認為異議人之車輛
    一事，據國道公路警察局第八警察隊於九十五年二月二十四
    日以公警八交字第○九五○八七○二八二號函．其內容略以
    ：本隊配發之雷射測速槍，係國外進口之最先進測速科技器
    材，……符合國際檢驗規定，並經本國法院認證，可確信其
    準確度，執勤人員以雷射測速槍內觀測視窗紅外線點瞄準被
    測之單一車輛，經鎖定後，槍內螢幕即顯示其速度與施測者
    之距離，不受他車影響，（雖有他車前後行駛或併行亦同）
    ，配合目視查看車道中車輛動態，經確認該車超速無誤後始
    予攔查，駕駛人可當場檢視雷視槍行速顯示器所標示之數據
    佐證，於法尚無不合。執勤人員於違規單填記時、地，使用
    雷射測速槍測獲之車牌號碼ＨＢ－二四七七號車輛行速１２
    ４公里／小時，該路段最高時速限制為１１０公里／小時，
    已超速１４公里／小時，測距２２４公尺，屬違規行為等語
    ，有該函件附於監理機關處理交通違規聲明異議案件卷宗可
    按。由上述可知紅外線測速槍，每次測速時係先鎖定單一車
    輛後實施測速，並非多輛車同時鎖定及測速，而且亦不受前
    後及併行車輛之影響，且本件舉發交通違反道路交通管理事
    件通知單（以下簡稱舉發通知單）上，承辦警員亦特別註明
    「該車（即異議所駕之車）行駛內線車道，因前方有兩部車
    子，未超速，測得該車超速。」等情，有舉發通知單附卷可
    稽，而異議人於本院調查時亦無法提出任何客觀證據推翻雷
    射槍所測得數據之可信性及施測標的有誤之具體事證，僅憑
    個人之推想，即行否認雷射槍之數據之憑信性及測速標的有
    誤之詞，實無足取。
  (二)再者，國道公路警員掣單舉發違反道路交通管理處罰條例所
    列違規事實，本質上為行政處分，係公務員基於職務上權力
    ，依法就特定具體事件所為具有公法上效果之單方行政行為
    ，基於公務員為公法上行為具有公信力之原則，該行政處分
    當可被推定為真正，其據以依法處分之事實認定亦為真正無
    誤，此與民事訴訟法第三百五十五條第二項規定：「文書依
    其程式及意旨得認作公文書者，推定其為真正」之情形相同
    ，本此公信原則，乃立法者賦予行政機關制定違反道路交通
    事件統一裁罰標準及處理細則，使勤務警員得當機處分以達
    其維護交通秩序、安全之行政目的，反之，若謂公務員一切
    行政行為均需預留證據以證明真實，則國家行政勢必窒礙難
    行，據此，刑事訴訟法第一百五十九條之四第一款亦規定，
    公務員職務上製作之紀錄文書、證明文書如被提出於法院，
    用以證明文書所載事項真實者，性質上亦不失為傳聞證據之
    一種，但因該等文書係公務員依其職權所為，與其責任、信
    譽攸關，若有錯誤、虛偽，公務員可能因此負擔刑事及行政
    責任，從而其正確性高，且該等文書經常處於可受公開檢查
    之狀態，設有錯誤，甚易發現而予及時糾正，是以，除顯有
    不可信之情況外，其真實之保障高。從而，異議人既未就執
    勤警員之舉發、取締有何錯誤提出相關證據以供調查，本院
    經查亦無任何證據足資證明有捏造事實違法取締之情事，則
    執勤警員本其維護交通秩序、安全職責所為之舉發，自應受
    到合法、正確之推定。
四、綜上所述，本院根據上開卷附之證據資料，認員警舉發異議
    人違規事實之證據已足，異議人之辯解，全憑一己之臆測，
    缺乏客觀之佐證，難以採信，則異議人既有在高速公路超速
    而不遵管制之規定之違規事實，揆諸前開說明，自屬違反道
    路交通管理處罰條例第三十三條第一項之規定，是原處分機
    關就異議人在高速公路超速行駛之違規部分（另未帶駕照部
    分未經異議）依道路交通管理處罰條例第三十三條第一項、
    第六十三條第一項第一款裁處異議人罰鍰三千元（另未帶駕
    照部分依該條例裁罰三百元），並記違規點數一點，即無不
    當或違法，量罰亦甚妥適，應予維持。異議人所持之異議理
    由，既非可採，應予駁回。
據上論結，應依道路交通管理處罰條例第八十七條第二項、道路
交通案件處理辦法第十九條，裁定如主文。
中    華    民    國    95    年    5     月    25    日
                  交通法庭法  官  陳仁智
上列正本證明與原本無異。
如不服本裁定，應於裁定送達後5日內向本院提出抗告狀（應附
繕本）。
中    華    民    國    95    年    5     月    26    日
                          書記官  李佳惠


司法院資訊處製作；財團法人民間司法改革基金會備份。
